臺灣桃園地方法院刑事判決　　　　　　　　　　　　　　九十年度訴字第七二一號
　　公　訴　人　臺灣桃園地方法院檢察署檢察官
　　被　　　告　丁○○
右列被告因詐欺等案件，經檢察官提起公訴（八十九年度偵字第九二八五號），本院
判決如左：
        主  文
丁○○共同意圖為自己不法之所有，以詐術使人將本人之物交付，累犯，處有期徒刑
拾月。
扣案之丁○○所有八九字第二八六０一四五００號中華民國臺灣地區入境證副本壹紙
、西元二千年五月廿三日核發之0000000000號入境證明函壹紙均沒收。
        事  實
一、丁○○曾於民國八十六年間因誣告罪，經臺灣高等法院於八十七年一月廿六日判
    處有期徒刑三月確定，甫於八十七年七月卅一日易科罰金執行完畢，其與乙○○
    （未到案，另結）明知並非真正欲請丙○○、甲○○二人至日本洽談拍戲及購買
    攝影器材，竟基於共同意圖為自己不法之所有之犯意聯絡，為詐取該二人之中華
    民國護照，由丁○○出面（乙○○與丙○○、甲○○之間互不相識）向丙○○及
    甲○○二人佯稱欲請丙○○、甲○○至日本洽談拍戲及順道購買免稅之攝影器材
    ，食宿、機票及簽證等費用全免，且每日支付丙○○及甲○○二人各新臺幣（下
    同）二千元作為薪資，丙○○及甲○○二人不疑有詐，乃於八十九年五月十五日
    下午三時餘，由丁○○與其二人一同在桃園中正國際機場塔乘新加坡航空公司Ｓ
    Ｑ九八八次班機赴日本，乙○○則隱身幕後，先於同日下午一時餘，在中正機場
    搭乘中華航空公司ＣＩ０一八次班機赴日本，迨丙○○、甲○○與丁○○抵達日
    本新宿後，丁○○復向丙○○及甲○○佯稱：須取用其二人之謢照登記住宿，使
    丙○○及甲○○二人不知有詐，陷於錯誤，乃將其二人之護照（丙○○之護照號
    碼為Ｍ00000000號，甲○○之護照號碼為Ｍ00000000號）交予
    丁○○，丁○○再將該二人之護照交予乙○○，以作為大陸地區人民非法赴日或
    第三國之證件使用，丙○○、甲○○屢向丁○○要求返還護照，丁○○乃告知買
    免稅攝影器材須要使用該二人之護照登記，然甲○○因原訂之返國時日逼近，該
    二人乃再向丁○○要求返還，丁○○乃告知：渠二人之護照交給台灣一名叫「張
    麥可」之男子去登記買攝影器材暫無法返還，然八十九年五月十八日「張麥可」
    即會將護照返還云云，直至八十九年五月廿日該二人之護照仍無返還，丁○○見
    丙○○、甲○○二人心急如焚，乃與一名姓名年籍不詳綽號「夏子」之大陸籍女
    子，共同送丙○○、甲○○二人至新大久保派出所報案護照遺失，然該日日本警
    方並未受理。丁○○為掩飾其係與乙○○共同騙取丙○○及甲○○之中華民國護
    照之不法事實，乃於八十九年五月廿二日，先將其自己之護照由日本寄回至台北
    市青田郵局第七之二五七號信箱，表示其之護照亦交給「張麥可」，而未見返還
    ，藉資取信丙○○、甲○○，乙○○則在不法詐得丙○○、甲○○之護照並將之
    交予不詳之大陸人士後，即先於八十九年五月廿一搭乘中華航空公司ＣＩ一０五
    次班機返回桃園中正國際機場。丙○○、甲○○發現丁○○已將護照寄回臺灣後
    ，乃對丁○○心生懷疑，乃於八十九年五月廿二日私下拜託某家酒店之媽媽桑之
    女性友人帶渠二人至東京入國管理局申報護照遺失，再至我國台北駐日經濟文化
    代表處辦理入境證明函，翌日即八十九年五月廿三日上午，再由該位女性友人帶
    渠二人至機場，渠二人始得順利搭乘新加坡航空公司ＳＱ九八七號班機返國。由
    於丁○○已將其自己之護照寄返臺灣，乃於八十九年五月廿三日至東京入國管理
    局申報護照遺失，該局之公務員不知有詐，乃將「渡航證明書」遺失之旨登載於
    該日核發之證明書內，其又於同日至警視廳大崎警察署申報護照遺失，該署公務
    員不知有詐，乃將丁○○之護照遺失之旨登載於該日核發之證明申請書內，均足
    生損害於我國台北駐日經濟文化代表處核發入境證明函之正確性（惟該項使日本
    國公務員登載不實之犯行，尚非在我國法域內所犯，為我國刑法所不及），丁○○又基於使公務員登載不實之概括犯意，於同日攜帶東京入國管理局、警視廳大
    崎警察署所核發之前開二證明書至我國台北駐日經濟文化代表處辦理入境證明函
    ，我代表處公務員不知有詐，乃將丁○○所持Ｍ00000000號中華民國護
    照已遺失之旨登載於該日所核發之入境證明函內，足生損害於我國台北駐日經濟
    文化代表處核發入境證明函之正確性。丙○○、甲○○二人於八十九年五月廿三
    日中午返抵中正機場時，接機之前開媽媽桑之女性友人之妹妹責怪渠二人為何將
    護照交大陸人士冒用，渠二人乃知丁○○邀請渠二人赴日之真正原因，並向內政
    部警政署航空警察局報案，迨丁○○於八十九年五月廿五日中午持前開領得之入
    境證明函返抵中正機場後，乃基於行使使公務員登載不實文書之概括犯意，先至
    內政部入出境管理局駐機場辦事處辦理中華民國臺灣地區入境證，該局之公務員
    不知入境證明函登載丁○○之護照遺失係屬不實，乃於該日核發之中華民國臺灣
    地區入境證附記欄登載護照遺失之旨，足生損害於內政部入出境管理局、外交部
    對於國人護照管理之正確性，丁○○再承前同一行使使公務員登載不實文書之概
    括犯意，持該中華民國臺灣地區入境證通關，足生損害於入出境管理局、警政署
    航空警察局證照查驗人員對國人入出國管理之正確性，其甫通關入境立即為內政
    部警政署航空警察局約談到案。
三、案經內政部警政署航空警察局移送臺灣桃園地方法院檢察署檢察官偵查起訴。
        理  由
一、訊據被告丁○○固不否認邀請被害人丙○○、甲○○赴日，在日本取走該二被害
    人之護照，亦自承有在日本寄自己之護照回台灣，然矢口否認有何詐欺犯意及使
    公務員登載不實之犯意，辯稱：本件伊亦為被害人，伊與乙○○認識很久但不常
    來往，乙○○向伊說要拍戲，希望伊再找一、二個人去日本買免稅攝影機器，一
    個人每天給二千元之報酬，並且要渠等一起把機器帶回來，後來伊就找到丙○○
    、甲○○，渠二人同意前往日本；護照是伊報遺失之後，乙○○才還給伊的云云
    。惟查：被害人甲○○於警訊時證稱「大約在（八十九年）五月初，丁○○打電
    話問我有無空閒，要我和他一起去日本談拍戲及帶一些攝影器材回來，我算算時
    間可成行，就答應他，他並問我有無護照．．．，我於五月十一日拿到護照後，
    就馬上去日本交流協會辦簽證，五月十二日簽證核發，五月十五日十六時搭新航
    ＳＱ九八八號班機出境到日本，約廿時飛抵日本，有一台灣男子開車接機，在前
    往新大久保飯店的車上，丁○○就取走我的護照，一直到了五月廿日仍無法還給
    我們護照，我和丙○○方由一大陸人名叫夏子帶我們去報案，後來我和丙○○事
    覺蹊蹺，就拜託一名酒店的媽媽桑幫忙，由媽媽桑的朋友於五月廿二日帶我們去
    台北駐日本經濟文化辦事處去報案並辦理入境證明函，並於五月廿三日搭新航Ｓ
    Ｑ九八七號班機返回台北。」、「五月廿三日我和丙○○在日本酒店老闆娘（台
    灣女子）幫忙下，和她先生搭同班機返國，正巧當天日本移民局通知該台灣女子
    告知我們的護照被大陸人士冒用之事，該女子就通知她台灣的妹妹前來機場接其
    先生時，順道告誡我們，為什麼她好心幫忙，而我們卻欺騙她，經過我們的解釋
    ，她方告知我們查獲大陸人士冒用我們護照之事。」、「我是因本人之中華民國
    護照在日本被國人丁○○騙取，並提供不明人士使用，為日本移民局查獲，所以
    特至貴局報案。」、「我們向丁○○催討護照，他無法給我們，才提議我們去報
    遺失，並催促我們先報案後，先回台灣，他自己則留在日本等護照。」、「這次
    前去日本，在中正機場時丁○○告訴我們一天可獲得新台幣二千元酬勞，並各拿
    日幣二萬元給我們，抵日本後，約五月十七日丁○○又各拿日幣一萬元給我們，
    約五月廿二日又拿日幣一萬五千元及新台幣五千元給我們，共計給我們每人日幣
    四萬五千元，新台幣五千元。」；被害人丙○○則於警訊證稱「今年五月初丁○○主動打行動電話給我，問我有無護照，邀我到日本談拍戲事情及購買攝影器材
    ，並告訴我每日新台幣二千元工資，到日本的機票及食宿全免，所以五月十五日
    我和丁○○、甲○○等三人一起塔乘新加坡航空公司ＳＱ九八八次班機前往日本
    ，在東京新宿旅館丁○○以登記住宿為由，將我的護照拿走。」、「當天我的護
    照被丁○○拿走後，我向他要，他告訴我還在登記，另外告訴我買攝影器材也要
    登記，後來我又向丁○○要護照，他才告訴我護照交給一位姓張名叫麥可的台灣
    男子去登記買器材，並告訴我五月十八日麥可會將護照拿給我，結果都未拿回來
    ，丁○○就叫我去辦理護照遺失，就由一位大陸女子叫夏子的帶我和丁○○、甲○○三人到當地派出所報遺失護照，再到台北駐日經濟文化代表處辦理返台手續
    ，於五月廿三日搭乘新航ＳＱ九八七號班機回來。」、「這次到日本的工資新台
    幣一萬八千元已經拿到。」、「．．．我和甲○○於廿三日返台後，就得知我們
    的護照被大陸人士冒用被查獲。」等語。被害人丙○○、甲○○於本院九十一年
    二月廿日審理時又證稱「八十九年五月二十日當天是丁○○叫我們二人去當地派
    出所報案（詳細名稱為：新大久保派出所），但是當天警方並沒有幫我們正式備
    案，當日是由夏子幫我們作翻譯，丁○○也有到場，所以一共是四人去派出所，
    到了八十九年五月二十二日我們又去東京警察局，請該局正式備案，有了案號之
    後我們才能去我國駐東京代表處辦理手續．．．。我們八十九年五月二十二日去
    東京警局備案的事根本沒有讓丁○○知道，是我們私下拜託另一家酒店（非住宿
    的酒店）媽媽桑的朋友，拜託他帶我們去報案的，因我們當時發現丁○○的護照
    已經寄回台了，所以我們就已經開始懷疑丁○○，該日之行程我們刻意隱瞞不告
    訴他。我們備案拿到備案證明之後才由該酒店媽媽桑的朋友帶領，去我國駐東京
    經貿辦事處辦理相關手續才得以回台。」「（問：謝說要購買免稅的攝影器材，
    你們有無看到他買這些器材回來？）沒有，我們在日本期間並沒有看到他有買攝
    影器材。」等語。由被害人丙○○、甲○○之前開證詞可知，被告丁○○此次邀
    請渠二人至日本除來回機票、食宿費全免外，另尚支付渠二人約各新台幣一萬八
    千元左右之所謂報酬，則被告丁○○僅邀請丙○○、甲○○同行之此番花費即已
    在新台幣三萬六千元之譜，則其辯稱去日本買免稅攝影機器云云，豈不收之東隅
    卻失之桑榆，反血本無回？況被害人丙○○、甲○○尚且證稱並無看見被告丁○○在日本購買攝影器材，即被告丁○○亦自承伊在日本期間沒有購買攝影器材。
    又被告丁○○向被害人丙○○、甲○○誑稱要請渠二人至日本洽談拍戲事宜云云
    ，然其事實上並無果真與渠二人洽談何等拍戲事宜，而被告丁○○之妻係傳播公
    司負責人，丁○○本身自稱導演，亦據被害人丙○○、甲○○證述在案，則被告
    丁○○本人亦係傳播界人士，何以未到案之被告乙○○向其謊稱要至日本購買免
    稅攝影器材，包括丁○○、丙○○、甲○○在內之三人至日本之食宿、機票費用
    全免，在日本期間每人每日尚有工資新台幣二千元可領，被告丁○○即會輕易相
    信？即使其輕易相信被告乙○○，然則其與乙○○欲在日本與被害人丙○○、甲○○如何洽談拍戲事宜？其製片之前置作業如何？既然發予丙○○、甲○○二人
    工資，又何以去日返國竟一事無成？又查，被告丁○○至東京入國管理局、警視
    廳大崎警察署辦理護照遺失申報證明手續及至我國台北駐日經濟文化代表處辦理
    護照遺失之入境證明函均係八十九年五月廿三日辦理，此有各該機關核發之證明
    書、證明申請書、入境證明函各一紙在卷可稽，其於警訊時亦自承被告乙○○於
    八十九年五月廿二日早上即委由一位大陸男子將其之護照交還予伊，因乙○○只
    還伊一人之護照，伊怕丙○○、甲○○誤會其與別人共謀，所以於八十九年五月
    廿二日先將己之護照寄回台灣，又因須返台，才又辦理護照遺失之手續等語，其
    乃又於本院審理時翻稱是伊報護照遺失後，乙○○才把護照還給伊云云，顯係規
    避使我國台北駐日經濟文化代表處公務員登載不實之刑責之卸責之詞，至其又於
    本院審理時辯稱伊怕護照被伊搞丟、被他人冒用才用郵寄方式將護照寄回台灣並
    報遺失作廢云云，然觀諸被告丁○○為警所扣之Ｍ00000000號中華民國
    護照內頁，其自八十五年九月間起至本案案發為止，共入出國境達十八次之多，
    焉有怕護照搞丟即在國外滯留期間將護照寄回台灣，反而尚須大費周章至國外當
    地警局報案、至我駐外領事館、處辦理護照遺失之暫時證明文件之理？至其所稱
    怕人冒用云云，則無非顯示其本身已知被告乙○○收取其與被害人丙○○、甲○○之護照何用。綜上，被告丁○○前開辯詞均係臨訟推諉之詞，不足採信，此外
    ，復有東京入國管理局、警視廳大崎警察署、我國台北駐日經濟文化代表處核發
    予被告丁○○之證明書、證明申請書、入境證明函各一紙，我國入出境管理局核
    發之中華民國台灣地區入境證副本一紙、東京入國管理局、我國台北駐日經濟文
    化代表處核發予被害人丙○○、甲○○之證明書、入境證明函各二紙、被告丁○○、乙○○、被害人丙○○、甲○○之旅客入出境紀錄查詢共四紙附卷可按，本
    件事證明確，被告丁○○之犯行足堪認定。本件事證已臻明確，被害人丙○○、
    甲○○亦已將本案之原委頭尾陳述明確，被告丁○○猶聲請本院再行傳訊該二人
    ，核無此項必要。
二、核被告丁○○所為，係犯刑法第三百三十九條第一項之詐欺取財罪、第二百十六
    條行使第二百十四條使公務員登載不實文書罪。被告丁○○與乙○○，互具犯意
    聯絡、行為分擔，為共同正犯。被告丁○○使公務員登載不實之低度行為，已為
    其後行使之高度行為吸收，不另論罪。被告丁○○先後二次行使使公務員登載不
    實文書之犯行，時間緊接，所犯係構成要件相同之罪名，顯係基於概括犯意為之
    ，為連續犯，以一罪論，並應依刑法第五十六條之規定加重其刑。被告丁○○以
    一詐欺行為，騙取被害人丙○○、甲○○二人之護照，為同種想像競合犯。被告
    丁○○所犯上開二罪間，有方法與結果之牽連關係，為牽連犯，應依刑法第五十
    五條之規定，從較重之詐欺取財罪處斷。被告丁○○曾於八十六年間因誣告罪，
    經臺灣高等法院於八十七年一月廿六日判處有期徒刑三月確定，甫於八十七年七
    月卅一日易科罰金執行完畢，此有台灣高等法院被告全國前案紀錄表一紙可憑，
    其於五年內再犯本件有期徒刑以上之罪，為累犯，應依刑法第四十七條之規定加
    重其刑。爰審酌被告丁○○詐得國人有效護照交予大陸人士對本國入出境管理機
    關正確管理本國人入出境之危害、其之犯罪對被害人丙○○、甲○○所生損害、
    其犯罪手段、犯後飾詞卸責等一切情狀，量處如主文所示之刑。扣案之被告丁○○所有之八九字第二八六０一四五００號中華民國臺灣地區入境證副本壹紙、西
    元二千年五月廿三日核發之0000000000號入境證明函壹紙，均係其所
    有，供其犯罪所用之物，應依刑法第三十八條第一項第二款之規定，宣告沒收。
三、公訴意旨另以：（一）被告丁○○、乙○○因有右開事實欄所述之犯行，故渠等
    另犯刑法第二百九十七條第一項之罪，（二）另被告丁○○於八十九年五月廿三
    日與不知情之丙○○及甲○○至我國在日本之台北駐日本文化經濟代表處，填具
    不實之護照遺失陳情書資料、入境證明函申請書各一份，使不知情且無偵查犯罪
    職權之上開代表處公務員將此「護照遺失」之不實資料登載於職務上所掌管之公
    文書，並據以核發入境證明函予丁○○、丙○○及甲○○三人，足生損害於外交
    部對於入境證明函核發管理之正確性，而丁○○與丙○○、甲○○三人，於取得
    上開代表處所核發之入境證明函後，遂於八十九年二月二十五日持上開證明函由
    日本搭機經由桃園中正國際機場返回國門，於入境境以出示上開證明函以桃園中
    正國際機場之方式，行使上開不實文書，足生損害國家對於入出境管理之正確性
    ，因認被告丁○○對於丙○○、甲○○前開使公務員登載不實進而行使之犯行亦
    應負責云云。然查：被告丁○○之所以邀請被害人丙○○、甲○○至日本，係為
    在日本俟機詐騙該二人之護照，此僅構成詐欺取財罪，其並非在日本出賣該二人
    之身體或勞力，使該二人賣淫或為非法勞工，則與刑法第二百九十七條第一項所
    謂「意圖營利，以詐術使人出中華民國領域外」者，相去甚遠。再者，被害人丙○○、甲○○明確陳稱渠二人係於八十九年五月廿二日自行至東京入國管理局申
    報護照遺失，再至我國台北駐日經濟文化代表處辦理入境證明函，翌日即八十九
    年五月廿三日上午即自行搭機返國，此亦有渠二人領得之證明書、入境證明函各
    二紙在卷可稽，公訴人指係被告丁○○於八十九年五月廿三日帶領丙○○、甲○○至我國在日本之台北駐日本文化經濟代表處，填具不實之護照遺失陳情書資料
    、入境證明函申請書各一份，使不知情且無偵查犯罪職權之上開代表處公務員將
    此「護照遺失」之不實資料登載於職務上所掌管之公文書，並據以核發入境證明
    函予丁○○、丙○○及甲○○三人，足生損害於外交部對於入境證明函核發管理
    之正確性，而丁○○與丙○○、甲○○三人，於取得上開代表處所核發之入境證
    明函後，遂於八十九年二月二十五日持上開證明函由日本搭機經由桃園中正國際
    機場返回國門，於入境境以出示上開證明函以桃園中正國際機場之方式，行使上
    開不實文書，足生損害國家對於入出境管理之正確性云云，殊有誤會。此外，復
    查無其他積極證據，足以證明被告丁○○有何公訴人所指上開犯行，其之此部分
    犯罪尚屬不能證明，然（一）之部分係屬法條之誤引，（二）之部分若成罪則與
    前開論罪部分具有想像競合、連續犯裁判上一罪之關係，爰不另為無罪之諭知。
據上論斷，應依刑事訴訟法第二百九十九條第一項前段，刑法第二十八條、第二百十
六條、第二百十四條、第三百三十九條第一項、第五十五條、第四十七條、第三十八
條第一項第二款，罰金罰鍰提高標準條例第一條前段，判決如主文。
本案經檢察官江苑臻到庭執行職務
中      華      民      國      九十一    年    四      月      廿四    日
                                臺灣桃園地方法院刑事第一庭
                                      法  官    曾  雨  明
右正本證明與原本無異。
如不服本判決，應於判決送達後十日內向本院提出上訴狀( 應附繕本 )，上訴於
臺灣高等法院。
                                      書記官    戴  育  萍
中        華        民        國     九十一   年     五    月     一    日
附論罪科刑依據之法條：
刑法第二百十六條
行使第二百十條至第二百十五條之文書者，依偽造、變造文書或登載不實事項或使登
載不實事項之規定處斷。
刑法第二百十四條
明知為不實之事項，而使公務員登載於職務上所掌之公文書，足以生損害於公眾或他
人者，處三年以下有期徒刑、拘役或五百元以下罰金。
刑法第三百三十九條第一項
意圖為自己或第三人不法之所有，以詐術使人將本人或第三人之物交付者，處五年以
下有期徒刑、拘役或科或併科一千元（已提高十倍為一萬元）以下罰金。
